【裁判字號】    95,交易,258
【裁判日期】    951211
【裁判案由】    過失傷害
【裁判全文】
臺灣板橋地方法院刑事判決             95年度交易字第258號
公  訴  人  臺灣板橋地方法院檢察署檢察官
被      告  甲○○
選任辯護人  丁俊和律師
上列被告因過失傷害案件，經檢察官提起公訴（九十五年度偵字
第一二五七八號），本院判決如下：
    主  文
甲○○因過失傷害人致重傷，處有期徒刑捌月。
    事  實
一、甲○○於民國九十五年一月七日下午二時四十二分許，駕駛
    車牌號碼ＨＸ─九三三三號自用小客車，行經臺北縣新莊市
    ○○路四十二號前，本應注意劃設紅實線標線之禁止臨時停
    車處所不得停車，且不得併排臨時停車，臨時停車應依車輛
    順行方向緊靠道路右側；停車開啟車門時，應注意行人、車
    輛，並讓其先行，而依當時天候晴、日間有自然光線、為市
    區○○道路、路面乾燥、無缺陷、無障礙物，並無使其不能
    注意遵循前開交通安全法規之情事，明知臺北縣新莊市○○
    路四十二號前設有機車停車位，且已停滿機車，機車停車位
    前後並劃設禁止臨時停車之紅實線，竟將其駕駛之前開自用
    小客車併排臨時停車在該處，且又未緊靠道路右側停車而佔
    用中平路部分車道，適有乙○○騎乘車牌號碼ＮＶ六─五一
    一號重型機車沿臺北縣新莊市○○路同向往中原路方向行駛
    ，行經甲○○停放之上開自小客車左側時，甲○○竟疏未注
    意左後方來車並讓其先行，即貿然開啟左側駕駛座車門，致
    其左側駕駛座車門撞擊乙○○之機車右側腳踏板，乙○○因
    而人車倒地，並滑行至對向車道，而撞及對向車道由丙○○
    所駕駛之車牌號三二一─ＮＣ號營業小客車之左前車頭，乙○○因此受有右側肱骨頸骨折、腹部挫傷、脾臟破裂併內出
    血、肝臟輕微撕裂傷之傷害，經送至行政院衛生署臺北醫院
    （下稱臺北醫院）急救後，因脾臟破裂緊急手術摘除，致脾
    臟功能永久喪失，而於身體及健康有重大不治之傷害。甲○○於肇事後隨即下車查看，且主動報警處理，並於有偵查犯
    罪職務之警員到場處理時，向據報前來尚不知何人犯罪之警
    員當場自首承認為肇事人。
二、案經乙○○訴由臺灣板橋地方法院檢察署檢察官偵查起訴。
    理  由
壹、有關證據能力部分：
  (一)按被告以外之人於審判外之言詞或書面陳述，除法律有規定
    者外，不得作為證據，刑事訴訟法第一百五十九條第一項定
    有明文。次按傳聞法則之重要理論依據，在於傳聞證據未經
    當事人之反對詰問予以核實，乃予排斥，惟若當事人已放棄
    對原供述人之反對詰問權，於法院審判時表明同意該等傳聞
    證據可作為證據，基於證據資料愈豐富，愈有助於真實發現
    之理念，並貫徹刑事訴訟法修法加重當事人進行主義之精神
    ，確認當事人對於證據能力有處分權之制度，傳聞證據經當
    事人同意作為證據，法院認為適當者，亦得為證據。另當事
    人於調查證據時，對於傳聞證據表示「沒有意見」、「對於
    證據調查無意見」，而未於言詞辯論終結前聲明異議，應視
    為已有將該等傳聞證據採為證據之同意，此刑事訴訟法第一
    百五十九條之五規定甚明。
  (二)查被告甲○○於本院審理時已表示對於卷附現場圖一紙、現
    場及車損照片十二幀、告訴人之臺北醫院診斷證明書五紙及
    病歷資料影本一冊等書證之證據能力均無意見，依刑事訴訟
    法第一百五十九條之五第二項規定，應視為被告已同意該等
    書證具有證據能力，而可作為證據，本院審酌上開書證並非
    非法取得，亦無證明力明顯過低之情形，是該等書證均得採
    為證據。又卷附道路交通事故調查報告表(一)、(二)，為臺北縣
    政府警察局新莊分局交通分隊警員所製作，屬公務員職務上
    所製作之紀錄文書，本院審酌該等書證並無顯不可信之情形
    ，依刑事訴訟法第一百五十九條之四第一款規定，該書證亦
    得採為證據。
貳、實體部分：
一、犯罪事實之認定：
  (一)訊據被告於本院審理時固坦承其於上揭時、地違規停車之事
    實，惟矢口否認有過失致重傷害之犯行，辯稱：伊開啟車門
    前已先確認後方無車才緩緩將車門打開，伊車門打開後，告
    訴人乙○○自己超速且未注意車前狀況又未保持兩車併行之
    間隔，才自己撞上伊的車門，其並無過失，且其開車門及違
    規停車之行為與告訴人受重傷間無相當因果關係云云。
  (二)經查：
  1.被告於九十五年一月七日下午二時四十二分許，駕駛車牌號
    碼ＨＸ─九三三三號自用小客車，行經臺北縣新莊市○○路
    四十二號前，明知該處設有機車停車位，且已停滿機車，機
    車停車位前後並劃設禁止臨時停車之紅實線，仍將其駕駛之
    前開自用小客車併排臨時停車在該處，且未緊靠道路右側停
    車而佔用中平路部分車道之事實，業據被告於偵查及本院審
    理時坦承不諱（見偵查卷第二一一頁、本院九十五年十一月
    二十九日審判筆錄第十九頁），復有現場照片四幀存卷可佐
    （見偵查卷第三十六、三十七頁），堪以認定。
  2.關於本案交通事故發生之過程，據證人即告訴人乙○○於本
    院審結證稱：九十五年一月七日下午二時四十二分左右，伊
    騎機車由新莊市○○路往中原路方向行駛，當時時速約三、
    四十公里，伊看見前方右邊有一輛汽車違規停車擋住車道這
    輛汽車右邊還停了很多摩托車，伊要繞過這輛汽車，因為現
    場是雙向車道，伊無法靠太中間，所以距離上開汽車有點近
    ，大約二、三十公分，伊騎過去經過車門時，駕駛座的車門
    突然打開，車門是撞到伊機車的側邊，後來醒來時就在醫院
    等語甚詳（見本院上開審判筆錄第五頁以下）；且經證人丙○○於本院審結證稱：上揭時間，伊駕駛營業小客車走新莊
    市○○路要往新泰路，突然聽到碰一聲，伊就煞車，下車後
    發現車子左前保險桿的下方被一臺機車撞擊到，被害人跌在
    伊汽車左前輪旁邊，被告就馬上打電話報警，發生撞擊時，
    被告的車子是在伊車子的左前方等語明確（見本院上開審判
    筆錄第八頁）；復據證人即新莊分局警員鄭兆利於本院審理
    時結證稱：伊到現場時，有比對告訴人機車與被告汽車之撞
    擊點，撞擊點在被告汽車左前車門的下方及機車後座腳踏墊
    的位置，現場有兩道刮地痕，第一道刮地痕是Ｂ車（即告訴
    人機車）撞擊到Ａ車（即被告汽車）車門後滑行出去留下來
    的刮地痕零點五公尺，第二道刮地痕是Ｂ車撞到Ｃ車（即證
    人丙○○之汽車）之後反彈滑行的刮地痕等語詳確（見本院
    上開審判筆錄第十頁），並有現場圖、現場及車損照片共十
    二幀在卷可憑（見偵查卷第第三十六頁以下）。而觀諸本案
    車損照片五幀（見偵查卷第三十八、四十、四十四、四十六
    頁），被告駕駛之自用小客車係左側駕駛座車門下方與告訴
    人之機車右側腳踏板發生碰撞，至於告訴人之機車車頭則無
    破損情形，由此足徵，發生碰撞之際，告訴人之機車車頭業
    已通過被告上開自用小客車左側駕駛座車門，被告始開啟車
    門，致其汽車左側駕駛座車門下方撞擊被告機車右側腳踏板
    ，告訴人因而人車倒地，並滑行至對向車道，撞及對向車道
    由證人丙○○所駕駛之上開營業小客車左前車頭，甚為明確
    。而本案交通事故發生後，經告訴人申請由臺北縣政府新莊
    分局（下稱新莊分局）將全案送交臺灣省臺北縣區車輛行車
    事故鑑定委員會鑑定，亦經證人鄭兆利證述在卷（見本院上
    開審判筆錄第九頁）。關於本案鑑定之過程，證人即鑑定委
    員林文蒼於本院審理時結證稱：本案鑑定委員係依據警方採
    證的資料、現場圖、車輛撞擊位置、滑行方向、肇事者及被
    害人筆錄綜合判斷鑑定，警察採證的資料非常清楚，從現場
    圖來看，被告汽車的右邊是機車停車格，不能停汽車，被告
    汽車停在慢車道而佔用慢車道，屬於違規停車。又觀察撞擊
    點是在機車右邊腳踏板上，被告汽車左側車門左下角向外翻
    ，與機車的撞擊點比對，可以知道機車車頭已經通過車門，
    車門才打開被撞擊，機車一邊前進，車門一邊往前推，發生
    撞擊後，機車倒地往左側旋轉，撞上對向營業小客車後再反
    彈回到原車道，完全符合力學的原理。如果是汽車車門已開
    啟，機車才撞到，應該是機車車頭或前方擋泥板會有破裂情
    形，但本件機車車頭沒有受損等語甚詳（見本院上開審判筆
    錄第十二頁以下），亦同此認定。是以被告辯稱：伊開啟車
    門前已先確認後方無車才緩緩將車門打開，伊車門打開後，
    告訴人之機車才撞上其車門云云，顯係圖卸刑責之詞，不足
    採信。
  3.按刑法第十條第四項第六款所謂其他於身體或健康，有重大
    不治或難治之傷害之重傷，係指傷害重大且不能治療或難以
    治療而言，最高法院二十九年度上字第六八五號、五十四年
    臺上字第一六九七號判例意旨可資參照；又脾臟為人體器官
    之一，若遭切除，即不可復得，自影響人身器官之完整，且
    其所主掌對身體之主要功能喪失，對人體將有重大影響，已
    屬重大不治之情形，最高法院八十七年度臺上字第二二八一
    號判決意旨亦可參照。查本件告訴人因前述交通事故而受有
    右側肱骨頸骨折、腹部挫傷、脾臟破裂併內出血、肝臟輕微
    撕裂傷之傷害，經送往臺北醫院救後，因脾臟破裂緊急手術
    摘除等情，有臺北醫院診斷證明書五紙及病歷資料一冊附卷
    可稽（見偵查卷第十頁以下、第九十一頁以下，本院卷），
    足見告訴人之脾臟功能永久喪失，其傷勢已達刑法第十條第
    四項第六款所規定之重大不治之傷害程度甚明。
  4.次按紅實線，係設於路側，用以禁止臨時停車，道路交通標
    誌標線號誌設置規則第一百四十九條第一項第一款第五目定
    有明文。又汽車不得併排臨時停車；臨時停車時，應依車輛
    順行方向緊靠道路右側；禁止臨時停車處所不得停車，且不
    得併排停車，道路交通安全規則第一百十一條第一項第五款
    、第二項、第一百十二條第一項第一款、第十款規定甚明。
    查臺北縣新莊市○○路四十二號前設有機車停車位，機車停
    車位前後並劃設禁止臨時停車之紅實線，被告停車時，該址
    機車停車位已停滿機車，且當時天候晴、日間有自然光線、
    為市區○○道路○路面乾燥、無缺陷、無障礙物等情，有上
    開現場照片、現場圖及道路交通事故調查報告表(一)、(二)附卷
    可參（見偵查卷第三十二頁以下）。本件被告於上揭時、地
    停車之際，本應注意劃設紅實線標線之禁止臨時停車處所不
    得停車，且不得併排臨時停車，臨時停車應依車輛順行方向
    緊靠道路右側；停車開啟車門時，應注意行人、車輛，並讓
    其先行，而依當時天候晴、日間有自然光線、為市區○○道
    路○路面乾燥、無缺陷、無障礙物，並無使其不能注意遵循
    前開交通安全法規之情事，詎其疏未注意，將其駕駛之前開
    自用小客車併排臨時停車在該處，且又未緊靠道路右側停車
    而佔用中平路部分車道，復疏未注意左後方來車並讓其先行
    ，即貿然開啟左側駕駛座車門，致其左側駕駛座車門下方撞
    擊告訴人機車右側腳踏板，告訴人因而人車倒地，並滑行至
    對向車道，再撞及對向車道由證人丙○○所駕駛前述營業小
    客車左前車頭，致告訴人受有前揭重大不治之傷害，被告就
    本件交通事故之發生，確有應注意能注意而不注意之過失甚
    明。再者，被告前揭過失行為造成被害人受傷後摘除脾臟之
    重大不治傷害，是以被告之過失行為核與被害人之重傷害間
    ，有相當因果關係。
  5.至被告辯稱：因告訴人自己超速且未注意車前狀況又未保持
    兩車併行之間隔，才自己撞上伊的車門云云。惟查，觀諸本
    案全部卷證資料，並無告訴人行車超速之積極證據，則被告
    空言辯稱告訴人超速云云，並無依據。又按汽車行駛時，駕
    駛人應注意兩車併行之間隔，道路交通安全規則第九十四條
    第三項固有明文。然而，本案被告上開汽車係違規臨時停車
    ，並非行進中之車輛，且告訴人騎乘機車係繞越被告之汽車
    ，而非與被告之汽車併行，自無適用上揭規定之餘地。況臺
    北縣新莊市○○路四十二號前路段為雙向二車道，此觀上開
    現場照片即明，被告違規停車已佔用單向部分車道，告訴人
    騎乘機車繞越被告之汽車時，自無法保持較長之距離，詎被
    告竟苛責告訴人未保持兩車併行之間隔，顯將自己之過失推
    委於告訴人，毫不足採。再參以證人林文蒼於本院審理時結
    證稱：從被害人機車被汽車車門撞擊後滑行的距離不是很長
    ，機車撞到營業小客車後反彈的距離也不是很長，及機車與
    營業小客車的相對位置，營業小客車煞車的位置與機車的刮
    地痕距離也沒有很長等情形綜合判斷，機車及營業小客車應
    該都沒有超速，且從卷證資料也無法判斷機車當時有超速之
    情形。另外，被告之汽車是違規停車，現場車道是混合車道
    ，寬度不大。汽車違規停車在路旁，機車是遶越而不是超車
    ，所以在本案，並不認為機車與路邊停車的汽車有無保持安
    全距離是需考量的肇事因素等語甚詳（見本院上開審判筆錄
    第十二頁以下），亦同此認定，益徵被告以上開情辭置辯，
    毫無實據，委不足採。另被告聲請將本案送交交通事故覆議
    委員會鑑定，以證明被告就告訴人之重傷害有無過失，惟此
    項待證事實已臻明確，核無再行調查之無必要，附此敘明。
  6.綜上所述，本案事證明確，被告上揭過失犯行堪以認定，應
    依法論科。
二、論罪科刑之法律適用：
  (一)查被告違規停車且疏未注意左後方來車並讓其先行，即貿然
    開啟左側駕駛座車門，致左側駕駛座車門撞擊告訴人之機車
    右側腳踏板，造成告訴人受傷致重傷。核其所為，係犯刑法
    第二百八十四條第一項後段之因過失傷害人致重傷罪。而被
    告行為後，刑法業於九十四年二月二日經總統以華總一義字
    第０九四０００一四九０一號令修正公布，並於九十五年七
    月一日施行（下稱新刑法，修正前刑法下稱舊刑法），刑法
    施行法第一條之一亦於九十五年六月十四日經總統以華總一
    義字第０九五０００八五一八一號令公布施行。依修正後之
    刑法及其施行法，及罰金罰鍰提高標準條例第二條規定配合
    刑法修正同時刪除等相關規定，被告所犯刑法第二百八十四
    條第一項後段論罪條文之構成要件與法定刑本身均未修正。
    而罰金刑部分原依罰金罰鍰提高標準條例第一條前段之規定
    提高結果，其金額為銀圓五千元（合新臺幣一萬五千元），
    而修正後罰金罰鍰提高標準條例第一條前段停止適用，並增
    訂刑法施行法第一條之一規定「中華民國九十四年一月七日
    刑法修正施行後，刑法分則編所定罰金之貨幣單位為新臺幣
    。九十四年一月七日刑法修正時，刑法分則編未修正之條文
    定有罰金者，自九十四年一月七日刑法修正施行後，就其所
    定數額提高為三十倍。但七十二年六月二十六日至九十四年
    一月七日新增或修正之條文，就其所定數額提高為三倍。」
    ，將上開罰金刑之貨幣單位改為新臺幣，並提高為三十倍或
    三倍，而刑法第二百八十四條第一項後段並非七十二年六月
    二十六日至九十四年一月七日新增或修正之條文，是以此計
    算其罰金金額為新臺幣一萬五千元，則修正前後規定適用之
    結果並無不同。又新刑法第三十三條第五款規定「罰金：新
    臺幣一千元以上，以百元計算之。」，與舊刑法第三十三條
    第五款規定「罰金：一元以上。」不同，經比較新舊法結果
    ，以被告行為時之舊刑法第三十三條第五款較為有利於被告
    。
  (二)爰審酌本件交通事故之發生，係因被告在劃設禁止臨時停車
    之紅實線處併排臨時停車，且又未緊靠道路右側停車而佔用
    部分車道而肇事，其過失情節重大且造成告訴人經救治後摘
    除脾臟，對於告訴人身體健康有重大影響，其雖曾為告訴人
    繳納三萬元之醫藥費，然迄本案辯論終結時止始終未與告訴
    人達成和解，及其犯後否認犯行，將本案交通事故之過失全
    部推諉於告訴人，態度不佳等一切情狀，量處如主文所示之
    刑，以示懲儆。至被告雖無前科，臺灣高等法院被告前案紀
    錄表附卷可稽，惟其過失行為造成告訴人所受傷勢嚴重，迄
    今仍未與告訴人達成和解，本院因認不宜為緩刑之諭知，附
    此敘明。
據上論斷，應依刑事訴訟法第二百九十九條第一項前段，刑法第
二條第一項前段、第二百八十四條第一項後段，罰金罰鍰提高標
準條例第一條前段，判決如主文。
本案經檢察官丁○○到庭執行職務。
中  華  民  國    九十五    年    十二   月    十一   日
                    交通法庭  審判長法  官  樊季康
                                    法  官  劉元斐
                                    法  官  張筱琪
以上正本證明與原本無異
如不服本判決應於送達後十日內向本院提出上訴狀
                                    書記官  廖舜宜
中  華  民  國    九十五    年    十二   月    十一   日
附錄本案論罪科刑法條全文：
刑法第二百八十四條
因過失傷害人者，處六月以下有期徒刑、拘役或五百元以下罰金
，致重傷者，處一年以下有期徒刑、拘役或五百元以下罰金。
從事業務之人，因業務上之過失傷害人者，處一年以下有期徒刑
、拘役或一千元以下罰金，致重傷者，處三年以下有期徒刑、拘
役或二千元以下罰金。


司法院資訊處製作；財團法人民間司法改革基金會備份。
